【裁判字號】    99,訴,653
【裁判日期】    991022
【裁判案由】    違反毒品危害防制條例
【裁判全文】
臺灣雲林地方法院刑事判決               99年度訴字第653號
公  訴  人  臺灣雲林地方法院檢察署檢察官
被      告  甲○○
上列被告因違反毒品危害防制條例案件，經檢察官提起公訴（99
年度毒偵字第661 號、第918 號、第934 號），被告於準備程序
中就被訴事實為有罪之陳述，本院改依簡式審判程序審理，判決
如下：
    主  文
甲○○施用第一級毒品，累犯，處有期徒刑捌月，扣案之注射針
筒壹支沒收。又施用第一級毒品，累犯，處有期徒刑捌月，扣案
之注射針筒壹支、塑膠杓子壹支及殘渣袋壹個均沒收；應執行有
期徒刑壹年貳月，扣案之注射針筒貳支、塑膠杓子壹支及殘渣袋
壹個均沒收。
    犯罪事實
一、甲○○前(一)於民國88年間，因施用毒品案件，經觀察、勒戒
    後，認有繼續施用毒品之傾向，經送入戒治處所強制戒治，
    於88年12月8 日停止強制戒治付保護管束釋放出所，至89年
    5 月5 日保護管束期滿未經撤銷，視為強制戒治執行完畢，
    並由臺灣板橋地方法院檢察署檢察官以89年度戒毒偵字第39
    2 號為不起訴處分確定。(二)因施用第一級毒品案件，先送強
    制戒治，經本院以90年度訴字第106 號判處有期徒刑10月確
    定，於92年1 月27日執行完畢；強制戒治部分，嗣經停止強
    制戒治付護束管束出所，至91年2 月18日保護管束期滿未經
    撤銷，視為強制戒治執行完畢。(三)因竊盜案件，經臺灣嘉義
    地方法院（下稱嘉義地院）以96年度易字第32號判處有期徒
    刑1 年確定。(四)因施用第一級毒品案件，經嘉義地院以96年
    度訴字第212 號判處有期徒刑7 月確定。上開(三)、(四)案件，
    嗣經嘉義地院以96年度聲減字第609 號裁定，分別減刑，並
    定其應執行刑為有期徒刑8 月15日確定，於96年8 月28日執
    行完畢。(五)因竊盜案件，經本院以97年度港簡字第161 號判
    處有期徒刑3 月確定。(六)因施用第一級毒品案件，經本院以
    97年度訴字第692 號判處有期徒刑5 月確定。上開(五)、(六)案
    件，嗣經本院以98年度聲字第230 號裁定，定其應執行刑為
    有期徒刑7 月確定，於98年7 月1 日執行完畢。詎仍不知悛
    悔，分別為下列行為：
    (一)於99年5 月16日某時許，在雲林縣臺西鄉蚊港村蚊港57之
      4 號住處，基於施用第一級毒品海洛因及第二級毒品甲基
      安非他命之犯意，以將第一級毒品海洛因及第二級毒品甲
      基安非他命混合後，摻水置於針筒內注射血管之方式，同
      時施用第一級毒品海洛因及第二級毒品甲基安非他命1 次
      。嗣警於99年5 月17日11時45分許，因在同村蚊港70號前
      執行搜索勤務，發現甲○○行跡可疑而加以盤查，甲○○
      在員警有確切依據懷疑其施用毒品之前，主動交出其所有
      供施用上開海洛因及甲基安非他命所用之注射針筒1 支為
      警扣押，而自首施用第一級毒品海洛因之犯行，並接受裁
      判。後經採集其尿液送驗，檢驗結果呈毒品嗎啡及甲基安
      非他命陽性反應，而查悉上情。
    (二)又於99年7 月12日中午12時許，在上開住處內，復另行起
      意，基於施用第一級毒品海洛因及第二級毒品甲基安非他
      命之犯意，以將第一級毒品海洛因及第二級毒品甲基安非
      他命混合後，摻水置於針筒內注射血管之方式，同時施用
      第一級毒品海洛因及第二級毒品甲基安非他命1 次。嗣警
      於99年7 月15日3 時30分許，因在雲林縣麥寮鄉○○村○
      ○街麥寮國小後方執行「青春專案」勤務，發現甲○○行
      跡可疑而加以盤查，甲○○在員警有確切依據懷疑其施用
      毒品之前，主動交出其所有供施用上開海洛因及甲基安非
      他命所用之注射針筒1 支、塑膠杓子1 支及殘渣袋1 個為
      警扣押，而自首施用第一級毒品海洛因之犯行，並接受裁
      判。後經採集其尿液送驗，檢驗結果呈毒品可待因、嗎啡
      及甲基安非他命陽性反應，而查悉上情。
二、案經雲林縣警察局臺西分局報告臺灣雲林地方法院檢察署檢
    察官偵查起訴。
    理  由
一、本件係經被告甲○○於準備程序期日為有罪之陳述，而經本
    院合議庭裁定由受命法官獨任以簡式審判程序加以審理，此
    有本院99年10月19日準備程序筆錄一份附卷足憑，則依據刑
    事訴訟法第273 條之2 、同法第159 條第2 項之規定，不適
    用傳聞法則有關限制證據能力之相關規定，合先敘明。
二、被告甲○○之上開犯罪事實，除有其於警詢、偵訊及本院審
    理時之自白外，尚有下列證據可佐：
    (一)雲林縣警察局臺西分局毒品犯罪嫌疑人尿液採驗作業管制
      紀錄清冊2 紙（99年度毒偵字第934 號卷《下稱偵卷(一)》
      第5 頁、99年度毒偵字第918 號卷《下稱偵卷(二)》第47頁
      ）。
    (二)正修科技大學超微量研究科技中心尿液檢驗報告2 紙（偵
      卷(一)第4 頁、偵卷(二)第46頁）。
    (三)臺灣高等法院被告前案紀錄表1 份。證明：被告有犯罪事
      實欄所載施用毒品案件，經強制戒治紀錄，並於強制戒治
      執行完畢後，5 年內再次施用毒品之情形。此次再度施用
      毒品之時間，雖在初犯經觀察、勒戒或強制戒治執行完畢
      釋放5 年以後，然已不合於「5 年後再犯」之規定，且因
      已於「5 年內再犯」，顯見其再犯率甚高，原實施觀察、
      勒戒或強制戒治，已無法收其實效，即應依毒品危害防制
      條例第10條第1 項、第2 項之規定處罰（最高法院95年度
      第7 次刑事庭會議決定文、98年度臺非字第127 號判決意
      旨參照）。
    綜上，本件事證明確，被告犯行堪以認定，應依法論科。
三、論罪科刑：
    (一)查海洛因、甲基安非他命分別係毒品危害防制條例第2 條
      第2 項第1 款、第2 款規定之第一級毒品、第二級毒品。
      是核被告甲○○所為，均係犯毒品危害防制條例第10條第
      1 項之施用第一級毒品罪與同條第2 項施用第二級毒品罪
      。其因施用第一級毒品海洛因、第二級毒品甲基安非他命
      而非法持有第一級毒品、第二級毒品之低度行為，應為施
      用之高度行為所吸收，不另論罪。又被告以一施用行為，
      同時施用第一級毒品與第二級毒品，而觸犯上開2 罪名，
      為想像競合犯，應依刑法第55條前段規定，從一重之施用
      第一級毒品罪處斷。
    (二)再被告有如犯罪事實欄所載徒刑執行完畢之前科紀錄，有
      卷附臺灣高等法院被告前案紀錄表可按，其於受徒刑之執
      行完畢後，5 年以內故意再犯本件有期徒刑以上之罪，為
      累犯，應依刑法第47條第1 項規定加重其刑。
    (三)又被告所犯犯罪事實欄一、(一)之犯行，係員警於99年5 月
      17日11時45分許，在雲林縣臺西鄉蚊港村蚊港70號執行搜
      索勤務時，發現被告行跡可疑而加以盤查，被告自行將扣
      案之注射針筒1 支交予盤查員警並坦承有施用第一級毒品
      海洛因之習慣。被告所犯犯罪事實欄一、(二)之犯行，則係
      員警於99年7 月15日3 時30分許，在雲林縣麥寮鄉○○村
      ○○街麥寮國小後方執行「青春專案」勤務時，發現被告
      行跡可疑而加以盤查，被告自行將扣案之注射針筒1 支、
      塑膠杓子1 支及殘渣袋1 個交予盤查員警，並坦承有於99
      年7 月12日12時許施用第一級毒品海洛因之犯行等情，分
      別有99年10月14日偵查報告及職務報告各1 份在卷可佐（
      本院卷第20至22頁），是應難認為警方於盤查被告時，已
      有確切根據得合理懷疑被告有施用海洛因之犯行，則被告
      於為警盤查時，主動交出扣案之注射針筒2 支、塑膠杓子
      1 支及殘渣袋1 個，並坦承有施用第一級毒品海洛因之行
      為，應均符合自首之要件。又按具有裁判上或實質上一罪
      關係之犯罪，苟全部犯罪未被發覺前，行為人僅就其中一
      部分犯罪自首，仍生全部自首之效力（最高法院90年度臺
      上字第5435號判決意旨參照），故被告於全部犯罪未被發
      覺前，雖僅就「施用第一級毒品海洛因」部分自首，然與
      其具裁判上一罪關係之「施用第二級毒品甲基安非他命」
      部分，仍生自首之效力，爰均依刑法第62條前段之規定減
      輕其刑，並皆先加後減。
    (三)爰審酌被告前有多次竊盜及施用毒品前科，有臺灣高等法
      院被告前案紀錄表在卷可考，可見素行不佳，竟仍一再施
      用毒品海洛因及甲基安非他命，顯見先前所受保安處分及
      刑之執行均未收矯治、警惕之效，亦未見悔過自新之意，
      被告既無確實戒毒之決心，已難自拔，自應施以相當之刑
      罰，以期收教化之功能，並協助其戒去毒癮，兼衡被告犯
      後於本院審理時坦承犯行，堪見已有悔意等一切情狀，認
      檢察官具體求處有期徒刑1 年（合併定應執行刑）稍嫌過
      輕，故分別量處如主文所示之刑，並定其應執行之刑。
    (四)扣案之注射針筒1 支，為被告所有，供99年5 月16日某時
      施用第一級毒品海洛因及第二級毒品甲基安非他命所用之
      物，扣案之注射針筒1 支、塑膠杓子1 支及殘渣袋1 個，
      則係被告所有，供99年7 月12日12時許施用第一級毒品海
      洛因及第二級毒品甲基安非他命所用之物，均據被告供明
      在卷（本院卷第32頁反面至第33頁反面），均應依刑法第
      38條第1 項第2 款之規定宣告沒收。
據上論斷，應依刑事訴訟法第299 條第1 項前段、第273 條之1
第1 項，毒品危害防制條例第10條第1 項、第2 項，刑法第11條
前段、第55條、第47條第1 項、第62條前段、第38條第1 項第2
款，判決如主文。
本案經檢察官魏偕到庭執行職務。
中    華    民    國    99    年    10    月    22    日
                  刑事第六庭    法  官  陳美利
以上正本證明與原本無異。
如不服本判決應於收受判決後10日內向本院提出上訴書狀，並應
敘述具體理由；其未敘述上訴理由者，應於上訴期間屆滿後20日
內向本院補提理由書（均須按他造當事人之人數附繕本）。「切
勿逕送上級法院」。
                                書記官  王秀如
中    華    民    國    99    年    10    月    22    日
附錄本案論罪科刑條文：
毒品危害防制條例第10條
施用第一級毒品者，處 6 月以上 5 年以下有期徒刑。
施用第二級毒品者，處 3 年以下有期徒刑。

司法院資訊處製作；財團法人民間司法改革基金會備份。
